臺灣高雄地方法院民事判決　　　　　　 100年度訴字第1085號
原　　　告　胡素麗
被　　　告　宋育慈
上列當事人間因妨害家庭案件，經原告提起刑事附帶民事訴訟，
請求損害賠償，由本院刑事庭於民國100 年1 月13日以99年度審
附民字第459 號裁定移送前來，經本院於100 年8 月22日言詞辯
論終結，判決如下：
    主      文
被告應給付原告新臺幣陸拾萬元，及自民國九十九年十一月十九
日起至清償日止，按年息百分之五計算之利息。
原告其餘之訴駁回。
本判決第一項於原告以新臺幣貳拾萬元供擔保後，得假執行。惟
如被告以新臺幣陸拾萬元為原告供擔保後，得免為假執行。
原告其餘假執行之聲請駁回。
    事實及理由
一、原告主張：被告明知訴外人即原告之夫馬廣平為有配偶之人
    ，仍自民國99年2 月起至同年6 月止，分別在高雄市○○○
    路、高雄市○○○路659 號5 樓及高雄市○○區○○路520
    號7 樓之1 ，與馬廣平為性行為數次，被告前開作為已侵害
    原告基於配偶之身分法益，且達情節重大程度，為此爰依民
    法第184 條第1 項、第195 條第3 項準用第1 項規定，提起
    本件訴訟等語。並聲明：(一)被告應給付原告新台幣（下同）
    150 萬元，及自附帶民事訴訟起訴狀繕本送達翌日起至清償
    日止，按年息5%計算之利息。(二)願供擔保，請准宣告假執行
    。
二、被告則以：其固曾與馬廣平交往，並自99年2 月起至同年6
    月止，與馬廣平發生性關係，惟其於交往之初並不知馬廣平
    為有配偶之人，嗣於得悉實情後，雖深感後悔，然其目前無
    業，實無力賠償原告損害等語置辯。並聲明：(一)原告之訴及
    假執行之聲請均駁回。(二)如受不利判決，願供擔保，請准免
    為假執行。
三、兩造不爭執事項如下：
  (一)原告與馬廣平為夫妻。
  (二)被告自99年2 月起至同年6 月止與馬廣平分別在高雄市○○
    ○路659 號5 樓，及高雄市○○區○○路520 號7 樓之1 等
    處為性行為數次。
  (三)被告前項作為，已侵害原告基於配偶所生之身分法益，且達
    情節重大程度。
  (四)被告因與馬廣平發生性關係，涉犯相姦罪嫌，經本院以99年
    度審簡字第4199號判決判處有期徒刑3 月確定。
四、本件爭點為：原告求償精神慰撫金以若干為適當？茲論述如
    下：
  (一)按因故意或過失，不法侵害他人之權利者，負損害賠償責任
    。故意以背於善良風俗之方法，加損害於他人者亦同。民法
    第184 條第1 項定有明文。又不法侵害他人之身體、健康、
    名譽、自由、信用、隱私、貞操，或不法侵害其他人格法益
    而情節重大者，被害人雖非財產上之損害，亦得請求賠償相
    當之金額。前項規定，於不法侵害他人基於父、母、子、女
    或配偶關係之身分法益而情節重大者，準用之。民法第195
    條第1 項、第3 項亦有明定。次按慰藉金之賠償須以人格權
    遭遇侵害，使精神上受有痛苦為必要，其核給之標準固與財
    產上損害之計算不同，然非不可斟酌雙方身分資力與加害程
    度，及其他各種情形核定相當之數額，最高法院51年台上字
    第223 號著有判例要旨可資參照。
  (二)經查：
  1.被告與馬廣平相姦之事實，為兩造所不爭執，已如前述，是
    以被告在原告與馬廣平婚姻關係存續期間，以與馬廣平為性
    交行為之悖於善良風俗之方法，破壞原告與馬廣平之婚姻圓
    滿狀態，動搖其婚姻誠信基礎，應堪認定。再者，就社會上
    之一般評價而言，相姦行為之被害人常因而感到悲憤、沮喪
    ，且易招致外人質疑其婚姻處理方式，進而使其精神上及社
    會上之評價、地位無形中受到損害，足認被告與馬廣平相姦
    之行為，已不法侵害原告基於配偶關係所生之身分法益，且
    達情節重大之程度至明。是以原告主張其因系爭事件受有精
    神上痛苦，請求被告賠償其所受非財產上損害，於法並無不
    合。
  2.本院審酌原告係成功大學補校畢業，目前受僱於傳坤企業有
    限公司，負責行政及財務業務，每月收入28,000元，其名下
    有房屋、土地各1 筆，總值606,024 元；被告係高中肄業，
    曾擔任售貨員、酒店小姐，目前待業中，並無收入，其名下
    有機車1 部等情，均據兩造陳明在卷，並有稅務電子閘門財
    產所得調件明細表為憑（見本院卷第21頁、第18頁、第44頁
    、第10頁、第12頁），復考量兩造之身分、地位、經濟狀況
    ，及被告自事發迄今未與原告達成和解，暨原告獲悉上情後
    所受精神上痛苦程度等情，認原告請求之精神慰撫金以60萬
    元為適當，逾此範圍之請求，容有過高，不應准許。
五、綜上所述，原告依民法第184 條第1 項及第195 條第3 項準
    用第1 項規定，請求被告給付60萬元，及自附帶民事訴訟起
    訴狀繕本送達之翌日即99年11月19日起至清償日止，按年息
    5%計算之利息，係有理由，應予准許。逾此範圍之請求，則
    無理由，應予駁回。又本件為刑事附帶民事訴訟事件，經本
    院刑事庭依刑事訴訟法第504 條第1 項移送前來，依同條第
    2 項規定免納裁判費，而兩造於本件訴訟進行中並未另行支
    出訴訟費用，爰不贅為訴訟費用負擔之諭知，附此敘明。
六、兩造陳明願供擔保，聲請宣告假執行或免為假執行，經核原
    告勝訴部分，於法並無不合，爰分別酌定相當之擔保金額併
    宣告之，至於原告其餘假執行之聲請，因其訴遭駁回而失所
    附麗，應併駁回之。
七、據上論結，原告之訴為一部有理由，一部無理由，依民事訴
    訟法第390 條第2 項、第392 條第2 項，判決如主文。
中    華    民    國   100    年    8     月    31    日
                  民事第二庭  法  官  賴文姍
以上正本係照原本作成。
如對本判決上訴，須於判決送達後20日內向本院提出上訴狀。如
委任律師提起上訴者，應一併繳納上訴審裁判費。
中    華    民    國   100    年    8     月    31    日
                              書記官  劉甄庭